【裁判字號】    91,上易,2189
【裁判日期】    920122
【裁判案由】    毀棄損壞
【裁判全文】
臺灣高等法院臺中分院刑事判決                  九十一年度上易字第二一八九號
    上  訴  人  丁○○  男  四.
    即  被  告
                丙○○  女  四.
    共      同  熊賢祺  律師
    選任辯護人
右上訴人因毀棄損壞案件，不服臺灣彰化地方法院八十九年度自字第七十一號中華民
國九十一年九月四日第一審判決，提起上訴，本院判決如左：
    主      文
上訴駁回。
    事      實
一、丁○○、丙○○二人為夫妻關係，丁○○因前與母親張林秀藤、兄弟張孟卿、張
    孟傑共有之坐落彰化縣北斗鎮○○段第一九五、二五六、二五七地號三筆土地及
    其上門牌號碼為彰化縣北斗鎮○○路○段四０號建築物，於民國八十八年二月二
    十七日出租予合濟醫院之合夥人戊○○作為經營醫院使用之租賃契約發生糾紛，
    竟與丙○○二人共同基於故意損壞他人物品之犯意聯絡，於八十九年五月二十七
    日上午六時十九分許，由丁○○僱用不知情且真實姓名、年籍不詳之成年男子駕
    駛挖土機一部，前往上開位於彰化縣北斗鎮○○路○段四０號合濟醫院門口，並
    由丁○○、丙○○二人共同指揮上開不知情之挖土機司機，將合濟醫院之合夥人
    戊○○、甲○○及乙○○三人共同出資施作之醫院橫向招牌及門前車棚雨遮加以
    拆毀，足以生損害於戊○○、甲○○及乙○○三人。
二、案經戊○○、甲○○、乙○○三人提起自訴暨戊○○訴由彰化縣警察局北斗分局
    報請臺灣彰化地方法院檢察署檢察官偵查後移送併案審理。
    理      由
一、訊據被告丁○○對於在右揭時、地，由伊僱用不知情之怪手司機拆毀合濟醫院之
    橫向招牌、門口車棚雨遮等事實，固不諱言，然辯稱：伊因一時糊塗之下所犯，
    已知道錯誤，且伊已賠償被害人之損害云云。被告丙○○則矢口否認涉有前開毀
    損犯行，辯稱：當天被告丁○○一早就出門，被告丁○○雖未告知要前往合濟醫
    院，但其猜想被告丁○○應會前往合濟醫院，乃於被告丁○○出門後，自行駕車
    前往合濟醫院，伊不知當日被告丁○○係搭坐何交通工具前往，並未跟蹤被告丁○○，伊未參與拆除合濟醫院招牌及車棚雨遮之事云云。渠等之辯護人則於辯護
    狀內為被告丁○○、丙○○辯護稱：被告丁○○為系爭不動產之所有權人，其所
    毀損關於合濟醫院之招牌及車棚雨遮等物，就社會機能判斷，並不具有獨立性，
    就社會經濟價值觀而言，亦無交易之獨立性，且上開招牌及車棚雨遮等物已因附
    合於前開房屋而成為上開不動產之重要成份，與主建物具有密不可分之整體關係
    ，被告丁○○已取得前開招牌及遮雨棚之所有權，其係毀損自己所有之物，並非
    毀損「他人」之物，自不該當一般毀損罪之構成要件；又被告丙○○當日係因擔
    心被告丁○○之安危，俾免被告丁○○遭受意外，始跟蹤被告丁○○車輛前往現
    場，並阻止被告丁○○衝動用事，被告丙○○確未參與拆除前開招牌、車棚雨遮
    之事，自與被告丁○○無犯意之聯絡或行為分擔云云。惟查：
（一）自訴人戊○○於八十八年二月二十七日與坐落彰化縣北斗鎮○○段第一九五、
      二五六、二五七地號三筆土地及其上門牌號碼為彰化縣北斗鎮○○路○段四０
      號建築物之共有人張林秀藤、張孟卿、張孟傑及被告丁○○等人，訂立房屋土
      地租賃契約書（租賃期限自八十八年五月一日起至一０二年十二月三十一日止
      ），承租前開房地供以作為經營合濟醫院使用之情，有自訴人提出之前開房屋
      土地租賃契約書一件在卷可憑（見原審第一卷第五十五頁），而前開遭毀壞之
      合濟醫院橫向招牌及門前車棚雨遮係合濟醫院合夥人即自訴人戊○○、甲○○
      、乙○○三人於自訴人戊○○租得上開不動產後，於八十八年四、五月間共同
      出資施作一節，業據自訴人戊○○、甲○○、乙○○三人陳述在卷，並有合夥
      股東契約書、工程明細表各一份在卷可稽（見原審第一卷第一三四頁、第二百
      二十頁），顯然上開合濟醫院橫向招牌及門前車棚雨遮確係戊○○於承租前開
      建築物後，由戊○○、甲○○、乙○○三人出資施作，已無疑義。
（二）辯護人為被告丁○○辯護稱：被告丁○○拆毀之招牌、車棚雨遮已因附合而為
      其上開共有建物取得所有權等語，但按民法第八百十一條規定：「動產因附合
      而為不動產之重要成分者，不動產所有人，取得動產所有權。」，是以動產須
      因附合而為不動產之重要成份者，不動產所有人始取得其所有權；倘附合之動
      產並未因附合而成為不動產之重要成份，即與民法第八百十一條之規定要件不
      符，而無適用該法條之餘地。本件自訴人戊○○、甲○○、乙○○共同出資施
      作之招牌及門前車棚雨遮，並非不動產之重要成份，因建築物本身並不因缺少
      招牌或遮雨棚，即減低其價值或效用，且上開招牌及車棚雨遮亦未必須與建築
      物附合始可發揮其效用，前揭招牌及車棚雨遮均屬具有獨立經濟價值之物，復
      係自訴人戊○○租得前開不動產後始出資施作，上開招牌載有合濟醫院字樣，
      被告對於前開招牌及車棚雨遮係他人所有之物，應有所認識，該項所謂拆毀招
      牌及車棚雨遮並非毀壞他人之物，尚無可採。
（三）被告丁○○、丙○○二人均辯稱被告丙○○係事後才前往合濟醫院，並未參與
      毀損一事云云，惟被告丁○○、丙○○二人於原審法院八十九年八月二十一日
      初次訊問時已坦承渠二人於拆毀合濟醫院招牌及車棚雨遮當天，係共同前往合
      濟醫院等語【詳見原審第一卷八十九年八月二十一日訊問筆錄：「（法官問：
      拆除當時有無在場？）被告張（即被告丁○○）答：有，我太太是我叫她陪我
      去的。被告林（即被告丙○○）答：因我怕他發生事情，所以陪他一起去」】
  （見原審第一卷第二十頁）；又證人鄭勝旺（即保全公司派駐在合濟醫院之保
      全人員，係受僱於保全公司，並非合濟醫院僱用之人）於原審法院訊問時具結
      證稱：「八十九年五月二十七日那天大約六點二十分左右，有怪手到我們醫院
      正門口，我不知道怪手司機是誰，在場有被告二人及其他六、七位，我是保全
      人員，職責所在就出來阻止，有聽到丁○○跟怪手司機說挖下去沒關係，這土
      地及房子都是我的。丙○○也有說挖下去沒關係，我阻擋不了就去報警，結果
      雨棚跟招牌都垮下來了。．．．因為那天怪手來挖，印象深刻，而且被告還和
      我們院長吵架，所以我記得很清楚」等語明確（見原審第一卷第二０九頁）。
      是被告丁○○辯稱：伊太太即被告丙○○係事後跟蹤其車輛前來，未參與拆毀
      招牌、車棚雨遮之事云云，顯係事後迴護被告丙○○之詞；被告丙○○辯稱：
      未參與拆除招牌、車棚雨遮之事云云，亦係事後卸責之詞，均無可採。
（四）此外復有現場照片四幀附卷及自訴人提供之錄影帶一捲扣案可佐，本件事證明
      確，被告丁○○、丙○○二人前開犯行洵堪認定。
二、核被告丁○○、丙○○二人所為，均係犯刑法第三百五十四條之毀損罪（公訴人
    移送本院併案審理之被告丁○○所涉毀損罪嫌，與上開被告丁○○所犯毀損犯行
    ，係屬同一事實，附此敘明）。又被告丁○○、丙○○二人間，有犯意聯絡與行
    為分擔，均應論以共同正犯。再被告二人利用不知情之挖土機司機毀壞自訴人所
    有之招牌及車棚雨遮，均應成立間接正犯。原審引用刑法第二條第一項前段、第
    二十八條、第三百五十四條、第四十一條第一項前段、罰金罰鍰提高標準條例第
    一條前段、第二條之規定，並審酌被告丁○○、丙○○二人之素行、犯罪之動機
    、目的、挖土機司機係被告丁○○所僱請、被告二人共同前往現場指揮不知情之
    挖土機司機毀損招牌、車棚雨遮之犯罪手段、所生危害及犯罪後之態度等一切情
    狀，本院復斟酌被告丁○○、丙○○所毀損之招牌及車棚雨遮，回復原狀所須之
    費用新臺幣（下同）三十三萬八千一百元業已由租金扣抵賠償之犯罪後態度，就
    被告丁○○量處拘役五十日、就丙○○量處拘役四十日，並均諭知易科罰金之折
    算標準（被告丁○○、丙○○二人行為後，刑法第四十一條關於易科罰金之規定
    業於九十年一月十日修正公布，並自同年月十二日生效，惟修正前後之規定，對
    於被告丁○○、丙○○二人得否易科罰金均不生影響，尚無比較新舊法之實益，
    仍均應依刑法第二條第一項前段之從新原則，適用修正後之刑法第四十一條第一
    項前段，附此敘明）。其認事用法均無違誤，量刑亦稱允當。被告丁○○、丙○○空言否認，提起上訴，指摘原判決不當，為無理由，均應予駁回。另被告丁○○、丙○○所毀損之招牌及車棚雨遮，回復原狀所須之費用三十三萬八千一百元
    ，雖已由租金扣抵賠償，但自訴人戊○○於本院審理時到庭表示如被告有誠意道
    歉，則願意原諒他們，惟迄今僅被告丁○○委託辯護人以法碩國際法律事務所九
    十一年十二月十九日法碩賢字第０九一一二一九號函代向戊○○、甲○○、乙○○表示道歉之意（即以該律師事務所名義發函，有該函一紙附於本院卷內），尚
    難謂被告丁○○、丙○○確有道歉之誠意，認不宜輕判或予以緩刑宣告（有自訴
    人於九十二年一月八日所具之補充自訴理由（二）狀一紙附於本院卷內），經本
    院斟酌上開情狀，亦認被告丁○○、丙○○既無法向自訴人道歉，且渠等彼此間
    尚有案件訴訟中，自亦不宜予以被告丁○○、丙○○緩刑之宣告，併予敘明。
三、自訴人對被告丁○○自訴誹謗及對被告丁○○、丙○○自訴恐嚇危害安全等罪嫌
    ，業經原審法院判決無罪，自訴人亦未上訴；而被告丁○○反訴自訴人戊○○、
    甲○○、乙○○竊佔部分，業經被告丁○○當庭表示並未對此部分上訴（見本院
    卷第三十七頁），顯然上開部分均已確定，本院自無庸就此部分審究，附此敘明
    。
據上論斷，應依刑事訴訟法第三百六十八條，判決如主文。
中      華      民      國      九十二  年      一      月      二十二  日
                                臺灣高等法院臺中分院刑事第三庭
                                      審判長法  官  陳  朱  貴
                                            法  官  廖  柏  基
                                            法  官  胡  忠  文
右正本證明與原本無異。
不得上訴
                                            書記官  林  世  傑
中      華      民      國      九十二  年      一      月      二十三  日
附錄論罪科刑法條：
刑法第三百五十四條：
毀棄、損壞前二條以外之他人之物，或致令不堪用，足以生損害於公眾或他人者，處
二年以下有期徒刑、拘役或五百元以下罰金。
                  Ａ


司法院資訊處製作；財團法人民間司法改革基金會備份。
